【裁判字號】    97,上訴,945
【裁判日期】    970520
【裁判案由】    違反毒品危害防制條例
【裁判全文】
臺灣高等法院臺中分院刑事判決         97年度上訴字第945號
上  訴  人
即  被  告  甲○○
                      號
上列上訴人因違反毒品危害防制條例案件，不服臺灣彰化地方法
院97年度訴字第295號中華民國97年2月29日第一審判決（起訴案
號：臺灣彰化地方法院檢察署96年度毒偵字第6199號），提起上
訴，本院判決如下：
    主  文
上訴駁回。
    事  實
一、甲○○前因施用毒品案件，經臺灣彰化地方法院以95年度毒
    聲字第727 號裁定送觀察、勒戒後，因評定認無繼續施用毒
    品之傾向，於民國96年3 月22日執行完畢釋放，並由臺灣彰
    化地方法院檢察署檢察官以95年度毒偵字第4783號為不起訴
    處分確定。仍不知警惕，於上開觀察、勒戒執行完畢釋放後
    5年內，基於施用第一級毒品海洛因之犯意，於96年12月6日
    下午5時許，在其位於彰化縣員林鎮○○路○段148巷9號住處
    廁所內，將海洛因置入針筒內摻水稀釋後，以注射體內之方
    式，施用海洛因1次。嗣於96年12月8 日下午5時30分許，在
    彰化縣員林鎮○○路○ 段88巷50號前為警盤查查獲，並扣得
    其所有施用剩餘之毒品海洛因1 包（驗餘淨重0.09公克），
    經採集其尿液送驗，結果呈嗎啡陽性反應，查悉上情。
二、案經彰化縣警察局員林分局報請臺灣彰化地方法院檢察署檢
    察官偵查起訴。
    理  由
一、上揭犯罪事實，業據被告於偵查、原審及本院審理時坦承不
    諱（見偵卷第20頁、原審97年2 月15日準備程序及審判筆錄
    、本院97年5月6 日審判筆錄），經查：被告於96年12月8日
    為警所採集之尿液，經檢驗呈嗎啡陽性反應，有彰化縣警察
    局員林分局委託檢驗尿液代號與真實姓名對照認證單（見偵
    卷第13頁）、詮昕科技股份有限公司濫用藥物尿液檢驗報告
    各1份（見偵卷第25頁）附卷可稽，復有扣案毒品海洛因1包
    及法務部調查局97年1月18日調科壹字第09723004490號鑑定
    書1 紙在原審卷足憑，足證被告所施用之毒品為海洛因，堪
    認被告上開自白與事實相符。再者，被告前因施用毒品案件
    ，經依臺灣彰化地方法院以95年度毒聲字第727 號裁定送觀
    察、勒戒後，因評定認無繼續施用毒品之傾向，於96年3 月
    22日執行完畢釋放，並由臺灣彰化地方法院檢察署檢察官以
    95年度毒偵字第4783號為不起訴處分確定等情，有臺灣高等
    法院被告前案紀錄表、臺灣高等法院在監在押全國紀錄表各
    1 份在卷可資參照，被告於前開觀察、勒戒執行完畢釋放後
    ，5 年內再犯本件施用毒品犯行，堪可認定。綜上，本件事
    證明確，被告犯行洵堪認定，應依法論科。
二、按海洛因為毒品危害防制條例第2 條第2 項第1 款所規定之
    第一級毒品，被告施用海洛因之行為，核係犯毒品危害防制
    條例第10條第1 項施用第一級毒品罪。被告為供施用而持有
    該毒品之低度行為，應為施用之高度行為所吸收，不另論罪
    。原審以本案事證明確，並審酌被告曾因施用毒品經送觀察
    、勒戒，仍未知警惕，再犯本案之罪，足見其雖經觀察、勒
    戒之治療程序，仍未徹底戒除惡習遠離毒害，顯未能善體國
    家設置觀察、勒戒機構，協助毒品施用者戒除毒害之良法美
    意，惟念及施用毒品本質上係戕害自身健康之行為，尚未嚴
    重破壞社會秩序或侵害他人權益，暨其犯罪之動機、目的、
    所生危害及犯罪後坦承犯行態度良好等一切情狀，量處如原
    審判決主文所示之刑。又以本件扣案白色粉末1 包經送鑑驗
    出含第一級毒品海洛因成分，有上揭法務部調查局鑑定書 1
    紙附卷足憑，而依毒品危害防制條例第18條第1 項前段沒收
    銷燬。再盛裝上述扣案海洛因毒品之空包裝袋1 個（重0.27
    公克），雖經法務部調查局就之與其所盛裝之毒品海洛因分
    別鑑析其重量，有上開法務部調查局鑑定書1 紙在卷可憑，
    惟因法務部調查局一般係以傾倒之方式，將包裝袋內之毒品
    海洛因倒出而與包裝袋分離而稱重，必要時，輔以刮杓刮取
    袋內粉末，然無論依何種方式分離，包裝袋內均有極微量之
    毒品海洛因殘留，業經法務部調查局93年3 月19日調科壹字
    第09300113060號函釋在案，足認前揭空包裝袋1個內含極微
    量海洛因殘留而無法析離，亦應整體視為查獲之毒品海洛因
    ，併依毒品危害防制條例第18條第1 項前段規定宣告沒收銷
    燬。其認事用法並無不當，量刑亦屬妥適。被告上訴並未提
    出有利之事證，徒以其年事已高，身體復有微恙等情認原審
    判決量刑顯然過重等語，指摘原判決不當，惟按刑之量定，
    係實體法上賦予法院得自由裁量之事項，倘其未逾越法律所
    規定之範圍，又未明顯違背正義，即不得任意指摘為違法。
    本件原審量刑時，已依刑法第57條之規定審酌被告之上開一
    切情狀，而量處罪刑，經核原審並未逾越法律所規定之範圍
    ，又無明顯違背正義，被告執前詞指摘原判決不當，其上訴
    並無理由，應予駁回。
據上論斷，應依刑事訴訟法第368條，判決如主文。
本案經檢察官乙○○到庭執行職務。
中    華    民    國    97    年     5    月    20    日
            刑事第一庭  審判長法  官  陳  紀  綱
                              法  官  姚  勳  昌
                              法  官  張  智  雄
上列正本證明與原本無異。
如不服本判決應於收受送達後十日內向本院提出上訴書狀，其未
敘述上訴之理由者並得於提起上訴後十日內向本院補提理由書（
須附繕本）。
                              書記官  謝  雅  惠
中    華    民    國    97    年     5    月    20    日
附錄本案論罪科刑法條全文
毒品危害防制條例第10條第1項、第2項：
施用第1級毒品者，處6月以上5年以下有期徒刑。
施用第2級毒品者，處3年以下有期徒刑。


司法院資訊處製作；財團法人民間司法改革基金會備份。
